臺灣桃園地方法院刑事判決　　　　　110年度原交簡上字第9號
上　訴　人　臺灣桃園地方檢察署檢察官
被　　　告　陳英傑


指定辯護人　公設辯護人廖彥傑
上列上訴人因被告過失傷害案件，不服本院於中華民國110 年2
月6 日所為109 年度壢原交簡字第74號第一審刑事簡易判決（聲
請簡易判決處刑案號：109 年度偵字第395 號），提起上訴，本
院管轄之第二審合議庭判決如下：
    主  文
原判決撤銷。
陳英傑犯過失傷害罪，處拘役伍拾捌日，如易科罰金，以新臺幣
壹仟元折算壹日。緩刑貳年。
    事  實
一、陳英傑於民國108 年7 月17日上午，駕駛車牌號碼000-000
    號營業小貨車，沿桃園市楊梅區青年路2 段與幼獅路3 段三
    岔路口往幼獅路方向行駛，於當日上午9 時5 分許，行經桃
    園市○○區○○路0 段000 號巷欲左轉時，本應注意車前狀
    況，隨時採取必要安全措施，且依當時天候晴、日間自然光
    線、柏油路面乾燥、無缺陷、無障礙物、視距良好等狀況，
    並無不能注意之情形，竟疏未注意及此而貿然左轉，適黃良
    平騎乘車牌號碼000-0000號普通重型機車往巷口方向行駛在
    桃園市○○區○○路0 段000 號巷內，亦未注意車前狀況，
    並隨時採取必要之安全措施，而於陳英傑所駕營業小貨車左
    轉進入幼獅路2 段524 巷時，未暫時避車幼獅路2 段524 巷
    右側，致二車發生碰撞，黃良平因而人車倒地，受有左小腿
    大面積撕裂傷合併腓骨骨折等傷害。陳英傑於肇事後留在現
    場，警到現場處理時承認為肇事者，自首而願受裁判。
二、案經黃良平訴由桃園市政府警察局楊梅分局報告臺灣桃園地
    方法院檢察署檢察官偵查起訴。
    理  由
壹、程序部分
    本判決下述所引用被告陳英傑以外之人於審判外之陳述，檢
    察官及被告於本院審判期日調查證據時，對於該等證據之證
    據能力均無爭執（見本院原交簡上卷一第45頁），且迄於言
    詞辯論終結前亦未聲明異議，本院審酌上開言詞、書面陳述
    及作成時之情況，尚無違法不當及證明力明顯過低之瑕疵，
    而認為以之作為證據應屬適當，依刑事訴訟法第159 條之5
    第2 項、第1 項規定，均有證據能力。
貳、實體部分
一、認定事實所憑之證據及理由：
  ㈠上開犯罪事實，業據被告於本院準備程序及審判中坦承不諱
    （見本院原交簡上卷一第45頁、卷二第23頁），核與證人即
    告訴人黃良平於警詢及偵訊時之證述情節相符（見偵395 卷
    第29至31、35至37頁）相合，並有怡仁綜合醫院108 年10月
    3 日診斷證明書1 紙、道路交通事故現場圖、道路交通事故
    調查表㈠、㈡各1 份、現場照片20張、桃園市政府車輛行車
    事故鑑定會110 年1 月22日桃交鑑字第1100000539號函暨檢
    附桃市鑑0000000 案鑑定意見書1 份等在卷可參（見偵395
    卷第41、43、49至53、69至78頁、本院壢原交簡卷第47至52
    頁），是被告之自白有前揭各項證據足堪佐證，應認與事實
    相符，可以採信。按汽車行駛時，駕駛人應注意車前狀況，
    並隨時採取必要之安全措施，道路交通安全規則第94條第3
    項定有明文。查被告領有職業小型車駕駛執照（見偵395 卷
    第61頁），對前開道路交通安全規則理當知之甚詳，被告於
    上開時間、地點，駕駛營業小貨車欲左轉彎，自應遵守前揭
    道路交通安全規則，而依當時天候晴、日間自然光線、柏油
    路面乾燥、無缺陷、無障礙物、視距良好，並無不能注意之
    情事，竟疏未注意貿然左轉，因而與告訴人騎乘之機車發生
    碰撞，是被告之駕駛行為具有過失至為灼然。再告訴人確因
    本件車禍而受有前揭傷害，被告之過失行為與告訴人之傷害
    結果間，顯具有相當因果關係。
  ㈡另觀諸本案之道路交通事故現場圖及現場照片，案發後告訴
    人所駕機車係倒在幼獅路2 段524 巷口紅實線內之水泥花圃
    左側（見偵395 卷第69至78頁），而告訴人於警詢時供稱：
    我倒在地上後沒有移動過車子等語（見偵395 卷第31頁），
    足認告訴人於被告所駕營業小貨車左轉進入幼獅路2 段524
    巷時，疏未注意車前狀況並採取必要之安全措施即暫時避車
    於該水泥花圃後方之幼獅路2 段524 巷右側，故其違反道路
    交通安全規則第94條第3 項之規定而與有過失，亦堪認定。
    本件經送桃園市政府車輛行車事故鑑定會鑑定，鑑定結果認
    被告駕駛營業小貨車行經閃光黃燈號誌正常運作交岔路口，
    左轉彎進入未劃分向標線路段，未盡靠右、偏左行駛，為肇
    事主因。告訴人駕駛普通重型機車行經閃光紅燈號誌正常運
    作交岔路口，未充分注意車前狀況，為肇事次因等情，亦與
    本院認定相同，有桃園市政府車輛行車事故鑑定會110 年1
    月22日桃交鑑字第1100000539號函暨檢附桃市鑑0000000 案
    鑑定意見書1 份附卷可佐（見本院壢原交簡卷第47至52頁）
    ，堪信本案車禍之發生，確係因被告及告訴人雙方之過失行
    為併合所致。然告訴人於本件車禍之發生雖亦有過失，惟被
    告與告訴人所負之過失比重，乃法院量刑時應予審酌之事項
    ，與被告過失犯行成立之要件無涉，自難因此解免被告之過
    失責任，附此敘明。
  ㈢綜上所述，本件事證明確，被告過失傷害犯行洵堪認定。
二、論罪科刑及撤銷改判之理由：
  ㈠核被告所為，係犯刑法第284 條前段之過失傷害罪。被告於
    肇事後、司法警察未知悉肇事者為何人以前，即向到場處理
    車禍事故之警員表示其為肇事車輛駕駛人、自首而接受裁判
    ，有桃園市政府警察局楊梅分局幼獅派出所道路交通事故肇
    事人自首情形紀錄表1 紙在卷可憑（偵395 卷第45頁），應
    認符合自首要件，爰依刑法第62條前段規定，減輕其刑。
  ㈡原審以本件事證明確，據以對被告論罪科刑，固非無見，然
    刑法第57條所列各款情狀，為科刑輕重應審酌注意之事項，
    其中第10款所稱犯罪後之態度，係指被告犯罪後，因悔悟而
    力謀恢復原狀，或與被害人和解，賠償損害等情形而言，如
    達成民事和解，對被告之利益，自屬有重大關係之事項；查
    被告業於110 年10月29日與被害人家屬達成和解，有和解書
    及本院辦理刑事案件電話查詢紀錄表各1 份在卷可稽（見本
    院原交簡上卷第43頁、第45頁），則被告犯罪後之態度已與
    原審量酌其刑時所斟酌之具體情狀不同，此為原審所未及審
    酌。另刑法第33條第4 款規定，拘役除有加重情形外，為1
    日以上，60日未滿，即其上限為59日。是以，拘役除另有加
    重情形外，遇有減輕者，減輕後應在58日以下，始為適法（
    最高法院94年度台非字第271 號判決意旨參照）。而原審判
    決既認被告於犯罪未發覺前，主動向到場處理之警員坦承為
    肇事者而自首接受裁判，依法減輕其刑，然仍量處被告拘役
    之最高上限59日，並未依法減輕其刑，揆諸上開說明，原審
    判決有適用法則不當之違法，亦有未洽，是原判決既有上述
    可議之處，自應由本院合議庭將原判決撤銷改判。爰審酌被
    告駕駛車牌號碼000-000 號營業小貨車，本應注意車前狀況
    ，隨時採取必要安全措施，且依當時情狀並無不能注意之情
    事，仍未注意而貿然左轉，其過失情節非低，致與告訴人騎
    乘之機車發生碰撞，使告訴人受有受有左小腿大面積撕裂傷
    合併腓骨骨折等傷害，實有不該，兼衡被告犯後坦承犯行且
    與被害人家屬達成和解、賠償所受損害之情及告訴人就本件
    車禍與有過失之程度，並考量被告自陳高職畢業之教育程度
    、從事貨車司機、已婚並有1 個小孩之家庭婚姻暨經濟狀況
    等一切情狀，量處如主文所示之刑及易科罰金折算標準，以
    示儆懲。
  ㈢另被告未曾因故意犯罪受有期徒刑以上刑之宣告，有臺灣高
    等法院被告前案紀錄表在卷可參，被告因過失致罹刑典，於
    本院審理時坦承犯行，堪認有所悔悟，參酌本件查獲過程為
    被告自首犯罪，惡性尚非重大，且上訴後已與被害人家屬達
    成和解，已如上述，是被告經此偵審程序及科刑判決後，應
    知警惕，信無再犯之虞，本院衡酌上情，認所宣告之刑以暫
    不執行為適當，併宣告緩刑2 年，以啟自新。
據上論斷，應依刑事訴訟法第455 條之1 第1 項、第3 項、第36
4 條、第369 條第1 項前段、第299 條第1 項前段，刑法第284
條前段、第62條前段、第41條第1 項前段、第74條第1 項第1 款
，刑法施行法第1 條之1 第1 項，判決如主文。
本案經檢察官王以文聲請以簡易判決處刑及檢察官楊挺宏提起上
訴，檢察官林佳勳到庭執行職務。
中    華    民    國   110    年    11    月    1     日
                  刑事第十六庭審判長法  官  游紅桃
                                    法  官  林蕙芳
                                    法  官  呂宜臻
以上正本證明與原本無異。
不得上訴。
                                    書記官  黃心姿
中    華    民    國   110    年    11    月    1     日